【裁判字號】    98,訴,3934
【裁判日期】    991029
【裁判案由】    偽造文書等
【裁判全文】
臺灣板橋地方法院刑事判決              98年度訴字第3934號
公  訴  人  臺灣板橋地方法院檢察署檢察官
被      告  乙○○
上列被告因偽造文書等案件，經檢察官提起公訴（98年度偵字第
3601號），本院判決如下：
    主  文
乙○○犯行使偽造私文書罪，處有期徒刑月，如易科罰金，以
新臺幣壹仟元折算壹日，如附表編號一所示偽造「蔡婉婷」之署
押共枚，均沒收。又犯行使偽造私文書罪，處有期徒刑月，
如易科罰金，以新臺幣壹仟元折算壹日，如附表編號二所示偽造
「蔡婉婷」之署押共貳枚，均沒收。又犯行使偽造私文書罪，處
有期徒刑月，如易科罰金，以新臺幣壹仟元折算壹日，如附表
編號三所示偽造「蔡婉婷」之署押共貳枚，均沒收。又犯行使偽
造私文書罪，處有期徒刑月，如易科罰金，以新臺幣壹仟元折
算壹日，如附表編號四所示偽造「甲○○」之署押共枚，均沒
收。應執行有期徒刑拾月，如易科罰金，以新臺幣壹仟元折算壹
日。如附表編號一至三所示偽造「蔡婉婷」之署押共柒枚、如附
表編號四所示偽造「甲○○」之署押共枚，均沒收。
其餘被訴部分無罪。
    事  實
一、乙○○於民國97年7 月31日，在臺北市○○區○○路1 段15
    8 號之佳訊達通訊行內，為丙○○辦理亞太電信公司門號，
    因此取得蔡婉婷之身分證及健保卡影本，其明知蔡婉婷並未
    同意申辦其他行動電話門號，竟基於偽造文書及詐欺取財之
    犯意，分別於97年7 月31日、同年10月2 日、同年10月14日
    ，在佳訊達通訊行及位在臺北市萬華區不知名之通訊行內，
    持丙○○之身分證及健保卡影本，冒用丙○○之名義，分別
    在遠傳電信行動電話服務申請書等文件（如附表編號1 、3
    所示），及臺灣大哥大行動通信網路業務服務申請書（如附
    表編號2 所示）之申請人欄上，冒簽「丙○○」之姓名（分
    別如附表編號1 至3 所示共計7 枚），而偽造上開私文書後
    ，先後持向上開電信公司人員行使，而冒用丙○○之名義申
    辦0000000000號、0000000000號、0000000000號行動電話門
    號，並使上開電信公司人員陷於錯誤而交付前揭門號SIM 卡
    共3 張，足生損害於蔡婉婷及上開2 家電信公司對於用戶管
    理之正確性。乙○○又另起犯意，於97年7 月31日，在臺北
    縣中和市○○路488 號9 樓之2 之世紀通訊行內，利用為甲○○辦理手機可攜服務取得甲○○身分證及健保卡影本之機
    會，明知甲○○未同意申辦其他行動電話門號，竟基於偽造
    文書及詐欺取財之犯意，於同日，在上揭佳訊達通訊行內，
    持甲○○之身分證及健保卡影本，冒用甲○○之名義，在遠
    傳電信行動電話服務申請書等文件（如附表編號4 所示）之
    申請人欄位冒簽「甲○○」之姓名（如附表編號4 所示共計
    3 枚）而偽造上開私文書後，持向上開電信公司人員行使，
    因此冒用甲○○之名義申辦0000000000號行動電話門號，並
    使上開電信公司人員陷於錯誤，交付前揭門號SIM 卡1 張，
    足生損害於甲○○及上開電信公司對於用戶管理之正確性。
    嗣因上開電信公司通知丙○○繳納欠繳費用，另告知甲○○
    曾申辦手機門號，始循線查悉上情。
二、案經丙○○訴由臺北市政府警察局萬華分局移送臺灣臺北地
    方法院檢察署呈請臺灣高等法院檢察署檢察長令轉；及由甲○○訴由內政部警政署電信警察隊第三中隊報請臺灣板橋地
    方法院檢察署檢察官偵查起訴。
    理  由
壹、有罪部分
一、按被告以外之人於審判外之言詞或書面陳述，除法律有規定
    者外，不得作為證據，刑事訴訟法第159 條第1 項固有明定
    。惟被告以外之人於審判外之陳述，雖不符同法第159 條之
    1 至之4 規定，但經當事人於審判程序同意作為證據，法院
    審酌該言詞陳述或書面作成時之情況，認為適當者，亦得為
    證據，且當事人、辯護人於法院調查證據時，知有第159 條
    第一項不得為證據之情形，而未於言詞辯論終結前聲明異議
    者，視為有前項之同意，此亦據刑事訴訟法第159 條之5 規
    定甚明。查本案判決所引用之被告以外之人於審判外之陳述
    ，公訴人及被告乙○○，至本院言詞辯論終結前，均未對該
    等證據之證據能力聲明異議。本院審酌該等證據之取得，並
    無違法不當或證明力明顯過低之瑕疵，亦認以之作為證據，
    要屬適當。是以依刑事訴訟法第159 條之5 之規定，本案判
    決所引用之被告以外之人於審判外之陳述，均有證據能力。
二、訊據被告乙○○坦承未經告訴人蔡婉婷、甲○○之同意，而
    冒用該2 人名義，分別偽造該等簽名，申請上揭共4 支行動
    電話並取得該等電話之SIM 卡等情不諱（見本院99年10月14
    日審判筆錄第3 、6 、9 頁）。且告訴人蔡婉婷、甲○○並
    未授權被告分別申辦上揭各該行動電話，實係2 人分別遭人
    冒名申請上揭行動電話等情，亦經證人蔡婉婷、甲○○於警
    詢、偵查中證述明確（見98年度偵字第5083號卷第6-7 頁、
    98 年 度偵字第9132號卷第4 、5 頁、98年度偵字第3601號
    卷第4-6 、20-21 頁）。復有遠傳電信行動電話服務申請書
    （0000000000號行動電話申請書部分含行動電話號碼可攜服
    務申請書在內）2 件、臺灣大哥大行動通信網路業務服務申
    請書1 件、遠傳電信股份有限公司98年5 月15日函1 件；遠
    傳電信行動電話服務申請書（含行動電話可攜服務申請書在
    內）、未申請遠傳門號聲明書、遠傳電信股份有限公司98年
    3 月31日函各1 件等在卷可稽（見98年度偵字第9132號卷17
    -21 、13 -14、46-47 頁、98年度偵字第3601號卷第10-11
    、12、33-34 頁）。又被告曾分別任職在臺北市○○路○ 段
    158 號之佳訊達通訊行及臺北縣中和市○○路488 號9 樓之
    2 之世紀通訊行，並於世紀通訊行擔任後勤主管，販賣手機
    及周邊配件，幫民眾申辦行動電話門號等情亦經被告分別於
    本院審理時及警詢中所供明（見本院99年10月14日審判筆錄
    第8 頁、98年度偵字第3601號卷第4 頁背面），是被告主觀
    上對於申辦行動電話必須經由申請名義人授權，在未獲授權
    情形下不可偽簽他人姓名於申請書冒名申請，申請行動電話
    後該等電信公司會核發SIM 卡予申請人等情，應知之甚詳。
    故被告分別冒告訴人蔡婉婷、甲○○名義，申請上揭共4 之
    行動電話之行為，其主觀上有行使該偽造文書及以此方式使
    該等電信公司陷於錯誤，誤以為告訴人蔡婉婷、甲○○分別
    有向該等公司申請門號，而交付該等門號SIM 卡之詐欺取財
    犯意明確。本案事證明確，被告上揭犯行均堪以認定，均應
    依法論科。又被告申請調查傳喚以告訴人甲○○名義辦理退
    租當時之遠傳通訊股份有限公司客服人員並調取該等錄音資
    料部分，本院認依上揭遠傳電信股份有限公司98年3 月31日
    函已明確指出告訴人甲○○名義於97年7 月31日所申辦0000
    000000號行動電話該公司並未退件等情，是該證據聲請已無
    必要，附此指明。
三、按行動電話服務須以晶片卡（即SIM 卡）為使用介面，因此
    電信公司於出租行動電話門號予消費者使用時，即同時附帶
    提供晶片卡給消費者作為門號使用之介面，故電信公司接受
    消費者申辦門號並將該門號開通上線時，該晶片卡之所有權
    亦移轉於消費者（最高法院97年度臺上字第1952號判例意旨
    參照）。核被告乙○○上揭所為，係犯刑法第216 條、第21
    0 條之行使偽造私文書罪、第339 條第1 項之詐欺取財罪。
    被告偽造「蔡婉婷」、「甲○○」之署押後，用以偽造私文
    書並持以行使，其偽造署押之行為係偽造私文書之部分行為
    ，又偽造私文書之低度行為，復為行使偽造私文書之高度行
    為所吸收，均不另論罪。被告每次行使偽造行動電話服務申
    請書，均詐得行動電話門號SIM 卡1 張，同時觸犯行使偽造
    私文書、詐欺取財等2 罪名，係一行為而觸犯數罪名，為想
    像競合犯，依刑法第55條之規定，應從一重之行使偽造私文
    書罪處斷。又被告4 次行使偽造不實之電信服務申請書之犯
    行，犯意各別、行為互殊，應予分論併罰。檢察官雖未就被
    告如附表1 、4 所示行動電話可攜服務申請書上偽造「丙○○」、「甲○○」之署名部分提起公訴，亦未就被告詐取如
    附表1 至3 所示行動電話門號SIM 卡之犯行起訴，惟此部分
    與前揭論罪科刑之行使偽造私文書部分，分別有吸收犯或想
    像競合犯之法律上、裁判上一罪關係，皆為起訴效力所及，
    本院自得併予審究。爰審酌被告為通訊行職員竟利用工作職
    務之便，擅以他人名義申辦行動電話門號，造成告訴人等信
    用損害，並影響各該電信公司對於使用者及門號管理之正確
    性，而影響社會秩序，誠屬不該，復衡其犯罪之動機、目的
    、方法、手段、生活狀況、智識能力及所得之不法利益非鉅
    ，犯後於本審理時坦承犯行之態度等一切情狀，分別量處被
    告如主文所示之刑，並均諭知如易科罰金之折算標準，同時
    定其應執行之刑，並諭知如易科罰金之折算標準，以資懲儆
    。末以，如附表編號1 至4 所示偽造「蔡婉婷」之簽名共7
    枚、偽造「甲○○」簽名共3 枚，均係偽造之署押，不問屬
    於犯人與否，均應依刑法第219 條之規定宣告沒收之。至上
    開服務申請書共4 份（包含2 張行動電話號碼可攜服務申請
    書在內），均經被告分別交付遠傳電信股份有限公司、臺灣
    大哥大股份有限公司之承辦人員收執，均已非被告所有之物
    ，自不予宣告沒收，附此敘明。另被告所詐取行動電話門號
    0000000000、0000000000、0000000000、0000000000號行動
    電話門號之SIM 卡共4 枚，雖係被告因犯罪所得之物，惟被
    告於本院審理時供稱該SIM 卡已剪掉銷燬等情明確（見本院
    99年10月14日審判筆錄第9 頁），且該等4 張SIM 卡並未扣
    案，無法認定該等4 張SIM 卡尚屬存在，為免將來執行上困
    難，爰不依刑法第38條第1 項第3 款之規定予以宣告沒收，
    附此指明。
貳、無罪部分
一、公訴意旨略以：被告意圖為自己不法之利益，於前揭期日取
    得0000000000、0000000000、0000000000號行動電話後，復
    佯裝真正申請人而使用，印此詐得前揭行動電話門號之通訊
    利益，共計15,000元，因認被告涉犯行刑法第339 條第2 項
    詐欺得利罪嫌云云。
二、按犯罪事實應依證據認定之，無證據不得認定犯罪事實；不
    能證明被告犯罪者，應諭知無罪之判決，刑事訴訟法第154
    條第2 項、第301 條第1 項分別定有明文。又認定不利於被
    告之事實，須依積極證據，苟積極證據不足為不利於被告事
    實之認定時，即應為有利於被告之認定，更不必有何有利之
    證據；再犯罪事實之認定，應憑真實之證據，倘證據是否真
    實尚欠明確，自難以擬制推測之方式，為其判斷之基礎；刑
    事訴訟上證明之資料，無論為直接或間接證據，均須達於通
    常一般之人均不致有所懷疑，而得確信其為真實之程度，始
    得據為有罪之認定，若其關於被告是否犯罪之證明未能達此
    程度，而有合理懷疑之存在，致使無從形成有罪之確信，根
    據「罪證有疑，利於被告」之證據法則，即不得遽為不利被
    告之認定，最高法院30年上字第816 號、53年臺上字第656
    號、76年臺上字第4986號分別著有判例可資參照。
三、公訴人認被告乙○○涉有上揭罪嫌，無非係以被告乙○○於
    警詢時及偵查中之供述、告訴人丙○○於警詢時及偵查中之
    證詞、臺灣大哥大股份有限公司書函、臺灣大哥大行動通信
    網路業務服務申請書各1 份、遠傳電信行動電話服務申請書
    2 份、遠傳電信行動電話號碼可攜服務申請書1 份、遠傳電
    信股份有限公司98年5 月15日遠傳（企豐）字第0981050375
    7 號函文1 份等為其論據。
四、訊據被告乙○○固坦承於告訴人丙○○不知情情形下，冒用
    告訴人蔡婉婷名義，於行動電話服務申請書上偽簽告訴人蔡
    婉婷姓名，申辦上揭3 個行動電話門號，並取得該等3 之行
    動電話SIM 卡等情不諱（見本院99年10月14日審判筆錄第3-
    5 頁），惟堅詞否認有何詐欺得利犯行，辯稱：該等3 支門
    號均未曾通話，所15,000元應該是月租費加上違約金等語（
    見本院99年1 月18日準備程序筆錄第3 頁）。經查：
（一）門號0000000000行動電話於97年9 月份、10月份及11月份
      分別應繳309 、538 、171 元（合計1,018 元）帳單費用
      ；而門號0000000000號行動電話於97年8 月份、9 月份、
      10月份及11月份分別應繳153 、365 、365 、4571元（合
      計5, 454元）帳單費用；門號0000000000行動電話於97年
      10月份、11月份、12月份分別應繳12、365 、5841元（合
      計6,218 元）帳單費用等情，有臺灣大哥大股份有限公司
      於99年3 月15日法大字第099035799 號函所附出帳紀錄表
      及遠傳電信股份有限公司於99年3 月24日遠傳（企營）字
      第09910304057 號函及附件在卷可按，惟依上揭各期帳單
      費用之金額，並無法判斷即為該等費用係月租費、違約金
      亦或是實際上之通話費用，故尚難以此帳單金額遽以認定
      為被告盜打上揭電話所而詐得之通話之不法利益。
（二）告訴人丙○○於警詢證述：伊於97年9 月中旬，位在臺中
      之家中收到伊名義申辦0000000000電話費帳單；於97年11
      月底收到臺灣大哥大0000000000號行動電話積欠847 元之
      電話費帳單；伊有去遠傳電信公司詢問，該公司客服人員
      告訴伊，0000000000號積欠違約金約5,500 元，00000000
      00號積欠違約金4,500 元，臺灣大哥大公司積欠電話費84
      7 元，違約金尚未計入，連同遠傳公司催繳2,000 元通話
      簡訊費，伊約積欠電信公司15,000元等語（見98年度偵字
      第5083號卷第7 、8 頁）。惟告訴人丙○○上揭於警詢中
      證述之金額已與上揭臺灣大哥大股份有限公司、遠傳電信
      股份有限公司函覆之帳單總額金額有所出入，且告訴人丙○○上揭證述內容之金額中亦包含違約金在內，是無法僅
      依告訴人丙○○上揭警詢證述，而認定被告有盜打上揭3
      支門號行動電話而詐得通訊利益。
（三）又上揭門號0000000000、0000000000、0000000000行動電
      話，自以告訴人丙○○名義申請至各該通話停話時止之通
      聯紀錄，因已逾6 個月保存期限，無法提供或查無通聯紀
      錄一節，亦有上揭臺灣大哥大股份有限公司於99年3 月15
      日法大字第099035799 號函、遠傳電信股份有限公司於99
      年3 月24日遠傳（企營）字第09910304057 號函各1 件在
      本院卷可按。以無法由是否有各該通聯紀錄已查證被告是
      否確有盜打該等電話情形。
（四）綜上所述，以公訴人所舉事證，無從獲得被告乙○○於冒
      用告訴人丙○○名義申請而詐得上揭3 個動電話通話門號
      之SIM 卡後，有盜打而詐得通訊利益之詐欺得利有罪之心
      證。從而，被告乙○○被訴詐欺得利罪部分既不能證明犯
      罪，自應為無罪之諭知。
據上論斷，應依刑事訴訟法第299 條第1 項前段、第301 條，刑
法第216 條、第210 條、第339 條第1 項、第55條、第51條第5
款第41條第1 項前段、第8 項、第219 條，刑法施行法第1 條之
1 第1 項、第2 條前段，判決如主文。
本案經檢察官朱俊銘、潘韋廷到庭執行職務。
中    華    民    國    99    年    10    月    29    日
                  刑事第二十一庭審判長法  官  劉元斐
                                      法  官  李俊彥
                                      法  官  方鴻愷
以上正本證明與原本無異。
如不服本判決應於收受判決後10日內向本院提出上訴書狀，並應
敘述具體理由。其未敘述上訴理由者，應於上訴期間屆滿後20日
內向本院補提理由書（均須按他造當事人之人數附繕本）「切勿
逕送上級法院」。
                                      書記官  江怡萱
中    華    民    國    99    年    11    月    3     日
附表：
┌──┬──────┬──────┬─────┬────┐
│編號│ 偽造之文書 │偽造署押位置│偽造署押數│證據出處│
├──┼──────┼──────┼─────┼────┤
│ 1  │97年7 月31日│「申請人簽名│「蔡婉婷」│98年度偵│
│    │遠傳電信股份│欄」（行動電│簽名3 枚（│字第9132│
│    │有限公司行動│話可攜服務申│上揭行動電│號偵查卷│
│    │電話務服務申│請書之「申請│話務服務申│第17、21│
│    │請書（門號09│人簽章」欄）│請書申請人│頁      │
│    │00000000號行│            │簽名欄2 枚│        │
│    │動電話）及行│            │、行動電話│        │
│    │動電話可攜服│            │可攜服務申│        │
│    │務申請書    │            │請書之申請│        │
│    │            │            │人簽章欄1 │        │
│    │            │            │枚）      │        │
├──┼──────┼──────┼─────┼────┤
│ 2  │97年10月2 日│申請人簽章欄│「蔡婉婷」│同上卷第│
│    │臺灣大哥大行│            │簽名2 枚  │13頁    │
│    │動通信網路業│            │          │        │
│    │務服務申請書│            │          │        │
│    │（門號092035│            │          │        │
│    │3725號行動電│            │          │        │
│    │話）        │            │          │        │
├──┼──────┼──────┼─────┼────┤
│ 3  │97年10月14日│申請人簽章欄│「蔡婉婷」│同上卷第│
│    │遠傳電信股份│            │簽名2 枚  │18頁    │
│    │有限公司行動│            │          │        │
│    │電話務服務申│            │          │        │
│    │請書（門號09│            │          │        │
│    │00000000號行│            │          │        │
│    │動電話）    │            │          │        │
│    │            │            │          │        │
├──┼──────┼──────┼─────┼────┤
│ 4  │97年7 月31日│「申請人簽名│「甲○○」│98年度偵│
│    │遠傳電信股份│欄」（行動電│簽名3 枚（│字第3601│
│    │有限公司行動│話可攜服務申│上揭行動電│號偵查卷│
│    │電話務服務申│請書之「申請│話務服務申│第10、11│
│    │請書（門號09│人簽章」欄）│請書申請人│頁      │
│    │00000000號行│            │簽名欄2 枚│        │
│    │動電話）及行│            │、行動電話│        │
│    │動電話可攜服│            │可攜服務申│        │
│    │務申請書    │            │請書之申請│        │
│    │            │            │人簽章欄1 │        │
│    │            │            │枚）      │        │
├──┴──────┴──────┴─────┴────┤
│合計：偽造之「蔡婉婷」署押共7 枚；「甲○○」署押共3 枚│
│。                                                    │
└───────────────────────────┘
所犯法條：
中華民國刑法第216條
（行使偽造變造或登載不實之文書罪）
行使第210 條至第215 條之文書者，依偽造、變造文書或登載不
實事項或使登載不實事項之規定處斷。
中華民國刑法第210條
（偽造變造私文書罪）
偽造、變造私文書，足以生損害於公眾或他人者，處5 年以下有
期徒刑。
中華民國刑法第339條
（普通詐欺罪）
意圖為自己或第三人不法之所有，以詐術使人將本人或第三人之
物交付者，處5 年以下有期徒刑、拘役或科或併科1 千元以下罰
金。
以前項方法得財產上不法之利益或使第三人得之者，亦同。
前二項之未遂犯罰之。

司法院資訊處製作；財團法人民間司法改革基金會備份。
